臺灣高等法院刑事判決　　　　　　　　　九十一年度上更(一)字第五八三號
　　上　訴　人　台灣台北地方法院檢察署檢察官
　　被　　　告　甲○○
　　　　　　　　李傑儀
右上訴人，因被告毒品危害防制條例案件，不服臺灣台北地方法院，八十七年度訴字
第九七四號，中華民國八十八年九月十四日第一審判決（起訴案號：臺灣台北地方法
院檢察署八十七年度偵字第六七０一、七０六七、八三五七號）提起上訴，經判決後
，由最高法院發回更審，本院判決如左：
    主    文
原判決關於販賣毒品海洛因部分撤銷。
甲○○連續販賣毒品，處無期徒刑，褫奪公權終身。扣案之毒品海洛因五包（共淨重
十六．八七公克，純質淨重十二．八三公克）沒收銷燬，販賣毒品所得新台幣貳拾壹
萬元沒收。
    事    實
一、甲○○基於意圖販賣毒品海洛因營利之概括犯意，自民國八十七年三月中旬起至
    同年四月中旬止，以其持有之0000000000代號三三號呼叫器為連絡工
    具，先後在桃園市○○路假日飯店，以每半兩海洛因價格九萬元及十二萬元二次
    售予林賢福、林賢雄兄弟。嗣於同年四月二十二日另案被告林賢福、林賢雄配合
    警方辦案，由林賢福、林賢雄以甲○○所有之0000000000號行動電話
    及0000000000代號三三呼叫器，向甲○○佯裝購買半兩海洛因，約定
    於桃園縣桃園市○○○街九十二號前交易，甲○○乃承其前之概括犯意向綽號「
    瓠仔」之不詳姓名男子購買海洛因後，於同日二十一時許，攜帶五小包海洛因（
    共淨重十六．八七公克、包裝重一．六九公克）及自己施用之安非他命一小包（
    重二．一公克）至上開地點欲販賣予林賢雄、林賢福兄弟之際，為警當場查獲（
    甲○○施用安非他命部分檢察官另為聲請觀察勒戒）。
二、案經台北市政府警察局萬華分局報請台灣台北地方法院檢察署檢察官偵查起訴。
    理    由
一、訊據被告甲○○堅詞否認有為前揭販賣海洛因之犯行，並辯稱：伊並不認識林賢
    福、林賢雄兄弟，警察抓到我時就打我．．．，要我配合他們．．．，0000
    000000號行動電話伊到八十七年四月十五日才申請使用，不可能在三月中
    與林家兄弟連絡云云，但查：
（一）被告於警訊中已坦承販賣二次海洛因之行為（見偵字八三五七號卷第八頁），
      偵查中更供述：「（你交易海洛因共幾次？）共二次，第一次是賣一錢二萬六
      千元，第二次賣半錢一萬五千元．．．，都賣給綽號〞阿賢〞的人，昨天（即
      四月二十二日）是賣第三次，未交易就被抓了」等語（同前偵卷第二十一頁背
      面、第二十二頁），並於同次偵訊時表示警訊中所言為實在，且從未表明曾遭
      刑求，其自白應出於任意性，所辯警察刑求並非事實，不足採信。且於檢方聲
      請羈押，原審初次訊問中除供明販賣之事外，更供稱：「我知道那東西會害死
      人，但因生活壓力大」等語，參以證人林賢福、林賢雄於警訊中所供共向甲○
      ○買二次，即屬相符，雖林氏兄弟供稱購買價格一次為九萬元、一次為十二萬
      元，與被告所供一錢二萬六千元、半錢一萬五千元，並不一致，唯由第三次攜
      帶之海洛因共十七．一公克，將近半兩，共五小包，每小包不到一錢，則與十
      二萬元亦相去不遠，且證人林賢福於原審審理時亦供稱向甲○○買過三次海洛
      因，每次以二萬五千元買一錢等語正相符合，應屬可信，被告與證人所述並非
      齟齬，應以買受人林賢福、林賢雄所供購買之價錢為可採。
（二）查獲當次，乃證人即林家兄弟以被告之行動電話，及呼叫器連絡後經警埋伏而
      查獲，被告所供行動電話0000000000號固於八十七年四月十五日申
      請使用，固有電話保證金收據（附原審卷第一冊第十二頁、第二冊第二十二頁
      ）可證。但查林氏兄弟第三次係於八十七年四月二十二日以該行動電話連絡，
      被告已在使用中，苟被告非與證人林賢福兄弟甚為熟稔，如何能在一週後即為
      林氏兄弟所知悉。況被告對於0000000000代號三三轉呼叫器並不否
      認公司交其使用，據此，證人林賢福所供於三月中旬起，以呼叫器連絡，即非
      不可能，被告自不得據此為其有利之認定。
（三）雖被告甲○○於原審改稱：「被查獲五包海洛因，．．．是朋友外號叫『ㄆㄨ
        ㄚ紅』寄在我這邊，我是負責跑腿，『ㄆㄨ  ㄚ』有拿給我試一下．．．，
      四月二日他共拿六小包半、七袋，另一包安非他命，他說如果有朋友要買，叫
      我送過去，用代號如二六０號送過去一包二萬六千元，我送過去二次，第一次
      收二萬六千元，交給他，他給我三千元，第二次一萬五千元，但對方沒付錢，
      『ㄆㄨ  ㄚ』說沒關係，他說要給我二千元，但沒給，第三次『ㄆㄨ  ㄚ』叫
      我到土地公廟去等他，就被警察抓了」云云，證人林賢福亦於原審附和其詞，
      改稱：「三月三十一日出來後才與陳哥（諧音）聯絡，我向楊買應是在四月一
      日至四月五日投案之間，第一次是陳哥拿來，第二、三次陳哥派甲○○拿來，
      最後一次是直接找甲○○買的」等語（見原審卷八十七年九月三日訊問筆錄）
      。又改稱：「其實他（即被告）也是幫人家送的，我們要找的是一個叫陳哥（
      諧音）的人，未曾向甲○○購買毒品，二次均係向城哥（諧音）在桃園市○○
      路假日飯店附近宋姐處購買海洛因．．．」云云，唯此等供述與其警訊中之初
      供已有不符，況證人於警訊所陳述之呼叫器號碼確為被告所持有，又行動電話
      亦為甲○○所申請使用，證人於四月二十二日以行動電話聯絡被告因而查獲，
      與『城哥』者毫不相干，故其於原審所供證詞，無非事後迴護被告之詞，自不
      足採。
（四）又查扣之白粉係海洛因，淨重十六．八七公克（包裝重一．六九公克），純度
      七六．０七％，純質淨重十二．八三公克，亦有法務部調查局陸字第八七一
      六二五四五號鑑定通知書在卷可稽（原審卷(一)第四十一頁）。
    綜上各節所述，被告甲○○販賣毒品海洛因之犯行明確。
二、查海洛因係肅清煙毒條例所規定之毒品，價格昂貴，得之不易，販賣又屬觸犯重
    典，若非有利可圖，依一般經驗法則，必不輕易為之，而被告與林賢雄兄弟，又
    非至親，若無利可得，當不致甘冒重罪處罰之危險，被告雖堅不供出其購入海洛
    因之價格，但依上開情形研判，被告顯有低買高賣牟利之犯意與行為，堪資認定
    ，故核被告甲○○所為，係犯肅清煙毒條例第五條第一項之販賣毒品罪，被告於
    犯罪後，肅清煙毒條例已於八十七年五月二十日修正公布為毒品危害防制條例，
    海洛因屬第一級毒品，依同條例第四條第一項規定；製造、運輸、販賣第一級毒
    品者，處死刑或無期徒刑，處無期徒刑者，得併科新台幣一千萬元以下罰金，比
    較新舊法之結果，以行為時之肅清煙毒條例第五條第一項較有利於被告，故依刑
    法第二條第一項但書之規定，自應適用舊法，被告第三次欲出售而未果，為未遂
    犯，被告先後二次販賣既遂、一次未遂犯行，時間緊接、犯罪構成要件相同，顯
    係基於概括犯意而反覆為之，為連續犯，唯被告所犯前開之罪，本刑為死刑、無
    期徒刑，故依法不得加重。
三、原審不察，遽認不能證明被告此部分犯罪，而為無罪之諭知，自有未洽，檢察官
    上訴意旨執此指摘原判決此部分不當，為有理由，應由本院將原判決關於販賣海
    洛因部分撤銷改判。爰審酌被告之素行、智識程度、犯罪之動機、目的、手段、
    危害之程度及犯罪後之態度等一切情狀，量處無期徒刑，並依法宣告褫奪公權終
    身。扣案之毒品海洛因五包（共淨重十六．八七公克，純質淨重十二．八三公克
    ），依法應予沒收銷燬，販賣毒品所得新台幣二十一萬元，依法亦應宣告沒收。
四、據上論斷，應依刑事訴訟法第三百六十九條第一項前段、第三百六十四條、第二
    百九十九條第一項前段，肅清煙毒條例第五條第一項、第十二條、第十三條第一
    項，刑法第十一條前段、第二條第一項但書、第五十六條、第三十七條第一項，
    判決如主文。
本案經檢察官劉斐玲到庭執行職務。
中    華    民    國    九十一    年      九        月        三十      日
                            臺灣高等法院刑事第十五庭
                                審判長法  官  房  阿  生
                                      法  官  雷  元  結
                                      法  官  蔡  光  治
右正本證明與原本無異。
如不服本判決應於收受送達後十日內向本院提出上訴書狀，其未敘述上訴之理由者並
得於提起上訴後十日內向本院補提理由書（均須按他造當事人之人數附繕本）。
                                      書記官  王  才  生
中    華    民    國    九十一    年      十        月        三        日
附錄本案論罪科刑法條：
肅清煙毒條例第五條第一項
販賣、運輸、製造毒品、鴉片或麻煙者，處死刑或無期徒刑。
